臺灣板橋地方法院刑事判決　　　　　　　 93年度訴字第659號
公　訴　人　臺灣板橋地方法院檢察署檢察官
被　　　告　甲○○
上列被告因著作權法等案件，經檢察官提起公訴（93年度偵續字
第76號），本院判決如下：
    主  文
甲○○以明知為侵害著作權之物而意圖營利而交付之方法侵害他
人著作權為常業，處有期徒刑壹年貳月。
扣案如本院卷(二)第一頁以下附表(一)所示盜版遊戲光碟片共計壹萬
零佰伍拾捌片、同卷第四０三頁以下附表(三)所示盜版遊戲光碟
片共計貳仟柒佰零貳片、同卷第四二九頁以下附表(五)所示遊戲卡
匣共計壹佰拾伍個（已扣除八位元卡匣中如編號所示之未侵害
部分）、同卷第四三九頁以下附表(八)所示盜版遊戲光碟片共計壹
仟捌佰貳拾貳片、同卷第四九七頁以下附表(九)所示盜版遊戲光碟
片共計伍佰拾柒片、遊戲目錄拾肆冊，均沒收。
    事  實
一、甲○○明知如本院卷(二)內附表(一)、(二)、(三)、(四)所示（以下各
    附表均指本院卷(二)內之附表，各簡稱為「附表(一)～(八)」）「
    PS設計圖」、「Play Station」等商標圖樣，業經日商新力
    電腦娛樂股份有限公司（下稱「新力公司」）向經濟部中央
    標準局（現改制為智慧財產局）申請註冊登記；而如附表(六)
    所示「Nitendo 」、「Game boy」等商標圖樣，則經日商任
    天堂株式會社（下稱「任天堂公司」）向同局申請註冊登記
    ；另如附表(八)所示「SEGA設計圖」等商標圖樣，係經日商世
    雅企業股份有限公司（下稱「世雅公司」）向同局申請註冊
    登記，均取得商標專用權（現改為商標權），指定使用於電
    腦、錄有電腦程式之磁碟、磁卡、磁帶及光碟等商品，現仍
    於商標專用期間內，未得商標權人同意或授權，不得於同一
    商品使用相同之商標圖樣。
二、甲○○亦明知台灣光榮綜合資訊股份有限公司（下稱「光榮
    公司」）、新力公司、任天堂公司、世雅公司所生產之電視
    遊樂器程式遊戲光碟，均在國內市場行銷多年，品質著有信
    譽，為相關消費大眾所共知之商品。其中如附表(一)所示「國
    際足球2000」、「魔紀行」等「Play Station」（下稱「PS
    」）遊戲軟體光碟，及如附表(三)中編號437 、51、1089之「
    真三國無雙3 猛將傳」、編號334 、736 、926 、1168之「
    真三國無雙2 」及編號1167之「三國志戰記中文版」等「Pl
    ay Station2 」（下稱「PS2 」）遊戲光碟軟體，係光榮公
    司享有著作權之電腦程式著作，如附表(三)所示其餘「浴血戰
    場2003」、「雪地滑板」等PS 2遊戲光碟軟體則係日商新力
    公司享有著作權之電腦程式著作；又如附表(五)所示「口袋怪
    獸金」等Game Boy與紅白機遊戲卡匣軟體，為任天堂公司享
    有著作權之電腦程式著作；另如附表(八)所示「US莎木」等「
    Dream Cast」（下稱「DC」）遊戲軟體光碟及附表(九)所示「
    琳達3 」等「Sega Saturn 」（下稱「SS」）遊戲軟體光碟
    ，均係世雅公司享有著作權之電腦程式著作。
三、甲○○復明知上述光榮公司享有著作權之遊戲光碟，透過「
    PS」、「PS2 」電視遊樂器主機執行，會在螢幕上出現如附
    表(三)所示之商標圖樣，且會出現「KOEI PRESENTS 」等文字
    ，足以表明為該公司享有著作財產權而製造或授權及由光榮
    公司生產此一用意之證明；而新力公司享有著作權之上述遊
    戲光碟透過「PS」、「PS2 」電視遊樂器主機執行後，則會
    在螢幕影像畫面上顯示如附表(一)(二)(三)(四)所示之商標圖樣，並
    顯示「Licensed by Sony Entertainment Inc. 」等足以使
    消費者認上開遊戲光碟係新力公司所生產發行等文字，用以
    表明為該公司享有著作財產權而製造或授權此一用意之證明
    ；又上述世雅公司享有著作權之遊戲光碟，經以SEGA遊戲主
    機執行後，在螢幕顯示有「SEGA設計圖」之商標圖樣，並出
    現「Produced by or underlicensed form Sega Enterpris
    e,Ltd 」等足以使消費者認上開遊戲光碟係世雅公司所生產
    發行之文字，用以表明為該公司享有著作財產權而製造或授
    權此一用意之證明字樣。
四、詎甲○○自民國86年間起，即在台北縣中和市○○街44號1
    樓經營「快樂行電視遊樂器專賣店」，明知上述遊戲光碟及
    卡匣均係未經新力公司、任天堂公司、光榮公司、世雅公司
    之同意或授權而擅自重製之侵害著作權重製物且載有仿冒註
    冊商標，竟基於販賣仿冒商標商品、行使偽造私文書之概括
    犯意，及以犯明知為侵害著作權之物而意圖營利而交付之方
    法侵害他人之著作權之常業犯意，由年籍姓名不詳、綽號「
    阿猴」之人，提供上述盜版之遊戲光碟及卡匣後，甲○○再
    以每片「PS」遊戲光碟新台幣（下同）50元、「PS2 」VCD
    遊戲光碟10 0元、「PS2 」DVD 遊戲光碟200 元、「DC 」
    及「SS」遊戲光碟50元等價格，遊戲卡匣則以每個250 元至
    300 元不等之價格，連續販賣交付予不特定人牟利，每片約
    從中獲利30至50元不等，並行使偽以上開新力公司、光榮公
    司、任天堂公司、世雅公司等名義製作之準私文書，足以生
    損害於各該公司。嗣至92年5 月15日，始為警分別在甲○○
    台北縣永和市○○路○ 段13號3 樓之住處及「快樂行電視遊
    樂器專賣店」內當場查獲，並扣得甲○○所有之如附表(一)所
    示「PS」盜版遊戲光碟片共計10,358片（起訴書誤載為9,55
    6 片，已含附表(二)所示盜版光碟）、「PS2 」盜版遊戲光碟
    2,702 片（起訴書誤載為2, 680片，已含附表(四)所示盜版光
    碟）、如附表(五)所示任天堂遊戲卡匣共計134 個（含未侵害
    任天堂公司著作權之如編號所示八位元卡匣19個）、如附
    表(八)所示盜版「DC」遊戲光碟片共計1,822 片（起訴書誤載
    為2,06 0片）、如附表(九)所示「SS」盜版遊戲光碟片共計
    517 片（未經起訴書記載）、遊戲目錄14冊、桌上型電腦主
    機1台 （含燒錄機1 台）、筆記型電腦1 台（含燒錄機一台
    ）等物，而悉上情。
五、案經新力公司、光榮公司、任天堂公司訴由法務部調查局台
    北市調查處移送台灣板橋地方法院檢察署檢察官偵查起訴。
    理  由
一、訊據被告甲○○於本院審理中，固不否認販賣盜版「PS2 」
    遊戲光碟等犯罪事實，然矢口否認販賣任天堂遊戲卡匣、世
    雅「DC」、「SS」及新力公司「PS」等遊戲光碟，辯稱：上
    開光碟及卡匣都是舊貨，係廠商歇業所贈送，原本打算拿來
    賣，但賣不出去，就拿來當作贈品云云。經查，有關被告販
    售侵害光榮公司、新力公司、任天堂公司及世雅公司之商標
    及著作權之盜版遊戲光碟及卡匣等情，業經各該公司指述甚
    詳，並據其提出各遊戲商標註冊證及發行資料在卷可查，並
    有上述遊戲光碟及卡匣扣案為憑，足見被告所為上開自白與
    事實相符，自得採為認定依據。次查，被告於警詢中自承：
    「放置在『快樂行電視遊樂器專賣店』的盜版遊戲光碟是最
    近發行的熱門遊戲，皆用以販售一般民眾與學生，放在家中
    的則是比較舊的」等語（見92偵字第13775 號卷第9 頁）。
    而扣案遊戲目錄中，包括「PS」遊戲目錄6 冊，世雅「DC」
    、「SS」目錄6 冊及「PS2 」總目錄2 冊乙節，業經本院勘
    驗屬實，有勘驗筆錄一件在卷可參（見本院卷第50頁背面）
    。再對照扣案之遊戲光碟中，其中「PS」、「DC」、「SS」
    等遊戲光碟，種類繁多，且各種類遊戲光碟亦非僅1 片，甚
    且亦有單種類多片者，此觀之本院卷(二)附表所載益明。況由
    搜索當時之現場照片觀之，扣案之盜版遊戲卡匣及部分「PS
    」、「DC」、「SS」等光碟，亦係擺設在被告店內陳列（見
    上述偵查卷第108 至109 頁照片），衡諸上情，被告顯有將
    扣案之盜版遊戲光碟及卡匣用於營利之意圖，即便部分舊版
    遊戲光碟係做為贈品，亦有促銷之用意，更可見其有意從中
    牟利，足見被告所辯乃卸責之詞，並非可採。是被告明知扣
    案之光碟及卡匣均係載有仿冒註冊商標，且未經著作權人同
    意或授權之非法著作重製物，竟仍予以陳列販售，從中獲利
    ，事證明確，其上開犯行堪以認定。
二、論罪部分：
  (一)按商標之使用，係指為行銷之目的，將商標使用於商品或其
    包裝、容器、標帖、說明書、價目表或其他類似物件上，而
    持有、陳列或散布，商標法第6 條第1 項定有明文，而透過
    電磁作用，如以遊樂器、光碟機、電腦主機之操作為媒介，
    始於電視、電腦或遊戲機螢幕上出現商標圖樣者，其標示型
    態足使一般商品購買人認識其表彰商品之來源者，解釋上應
    認屬於商標法第6 條第1 項之所規範之「其他類似物件」之
    範疇。又商標法在被告行為後，已經總統於92年5 月28日以
    華總一義字第09200095990 號令修正公布，並自公布日起六
    個月後施行；修正前之商標法就明知為意圖欺騙他人於同一
    商品使用相同於他人註冊商標之圖樣之商品而販賣之行為，
    原規定於該法第63條，其法定刑為「一年以下有期徒刑、拘
    役或科或併科新臺幣五萬元以下罰金」，而修正後之商標法
    則將該犯罪行為之處罰移置於第82條，其法定刑同為「一年
    以下有期徒刑、拘役或科或併科新臺幣五萬元以下罰金」，
    經比較新舊法之法定刑並無變更，依刑法第2 條第1 項前段
    之規定，自應適用現行即修正後商標法第82條處斷。
  (二)次按電磁紀錄，藉電腦之處理所顯示之影像或符號，足以為
    表示其用意之證明者，以文書論，刑法第220 條第2項 定有
    明文。經查，前揭扣案之仿冒盜版遊戲光碟片，並非新力公
    司、光榮公司、世雅公司所生產或授權生產之遊戲光碟片，
    惟經由遊戲主機之執行，在螢幕上顯示偽造之「Lice nsed
    by Sony Entertainment Inc.」、「KOEI PRESENTS 」、「
    Produced by or underlicensed form Sega Enterprise,Lt
    d 」等授權文字，足以對外表示該等遊戲光碟片係新力公司
    、光榮公司、世雅公司所生產或授權生產之一定用意證明，
    是該授權文字自屬上開條文所規範之準私文書。再按刑法上
    之行使偽造私文書或準私文書罪，固重在保護文書公共信用
    之法益，必須提出偽造之私文書或準私文書，並對其內容有
    所主張，足以生損害於公眾或他人，方得成立；但所謂「對
    其內容有所主張」，並不以明示偽造之私文書或準私文書內
    容為限，凡將該文書置於可能發生文書功能之狀態下，亦即
    祇要行為人主觀上認識到在其法律交往關係中，提出該偽造
    私文書或準私文書之行為，他方足以認其行為係對該文書權
    利義務等內容有所主張，並有意使其發生，或其發生並不違
    背其本意者，自難謂無侵害公共信用之危險，足以生損害於
    公眾或他人，仍無礙於本罪之成立。最高法院著有92年度台
    上字第3782號判決，可資參照。本件被告因販賣而將內含前
    述偽造授權文字準私文書之遊戲光碟片交付予客戶，其與買
    受者既均明知該準私文書確為偽造，藉由機器或電腦處理即
    可使用該偽造之準私文書時，因買受者已達於可隨時使用該
    偽造之準私文書狀態，無待被告更有所主張，應認被告販賣
    遊戲光碟片於交付時，即與行使無異，已屬行使該偽造準私
    文書之行為，最高法院亦有91年度台上字第4375號判決可參
    。
  (三)另著作權法在被告行為後，亦經總統於92年7 月9 日以華總
    一義字第09200122700 號令修正公布，修正前著作權法93條
    第3 款之罪，原規定法定刑為2 年以下有期徒刑，得併科新
    台幣10萬元以下之罰金；至以犯第93條之罪為常業者，第94
    條規定法定刑為處1 年以上7 年以下有期徒刑，得併科新台
    幣45萬元以下罰金。著作權法於92年7 月9 日修正公布後，
    原93條第3 款移列為同法第91條之1 第3 項、第1 項，構成
    要件修正為「意圖營利而以移轉所有權之方法散布著作原件
    或其光碟重製物而侵害他人之著作財產權」，法定刑則提高
    為三年以下有期徒刑、拘役或科或併科新台幣一百五十萬元
    以下罰金；以犯第91條之1 之罪為常業者，第94條法定刑提
    高為1 年以上7 年以下有期徒刑，得併科新台幣30萬元以上
    300 萬元以下罰金。嗣著作權法又於93年9 月1 日修正公布
    ，並於93年9 月3 日起施行，此次修法後之再移列為同法第
    91條之1 第3 項、第1 項，構成要件修正為「擅自以移轉所
    有權之方法散布著作原件或其重製物而侵害他人之著作財產
    權」，法定刑則規定為3 年以下有期徒刑、拘役或科或併科
    新台幣50萬元以下罰金；以犯第91條之1 之罪為常業者，第
    94條第1 項法定刑仍為1 年以上7 年以下有期徒刑，得併科
    新台幣30萬元以上300 萬元以下罰金。經比較新舊法結果，
    自以92年7 月9 日修正前之著作權法較有利於被告，依刑法
    第2 條第1 項後段之規定，自應適用92年7 月9 日修正前著
    作權法第94條、第93條之規定論處。
  (四)再按最高法院85年台上字第510 號判例見解所認，刑法上所
    謂常業犯，指反覆以同種類行為為目的之社會活動之職業性
    犯罪而言，至於犯罪所得之多寡，是否恃此犯罪為唯一之謀
    生職業，則非所問，縱令兼有其他職業，仍無礙於該常業犯
    罪之成立。是核被告甲○○擅自販賣盜版之遊戲卡匣及遊戲
    光碟，所為係犯現行商標法第82條之販賣仿冒商標商品罪、
    行為時即92年7 月9 修正前著作權法第94條以犯同法第93條
    第3 款以同法第87條第2 款之明知為侵害著作權之物而意圖
    營利而交付之方法侵害他人著作權為常業罪，及刑法第216
    條、第220 條第2 項、第1 項、第210 條之行使偽造準私文
    書罪。公訴意旨誤引修正前商標法第63條之規定，容有誤會
    。被告意圖散布販賣而陳列之行為，為意圖營利而交付（即
    販賣行為）之階段行為，應為意圖營利而交付（即販賣行為
    ）之高度行為所吸收，均不另論罪。又被告多次使用、販賣
    仿冒商標商品，及多次行使偽造準私文書，均時間緊接，犯
    罪構成要件各相同，顯均係基於概括犯意為之，均為連續犯
    ，應各論以一罪並依法加重其刑，又其係一行為觸犯上開三
    罪名，及其違反商標法及行使偽造私文書部分同時侵害任天
    堂公司、新力公司、世雅公司、光榮公司等之法益，為想像
    競合犯，應從一重之著作權法第94條以犯明知為侵害著作權
    之物而意圖營利而交付之方法侵害他人之著作財產權之常業
    罪處斷。另公訴意旨漏論被告就告訴人光榮公司、世雅公司
    部分之違反著作權法、商標法及行使偽造準私文書等犯罪事
    實，惟該部分違反著作權法部分與起訴之違反著作權法部分
    有集合犯之部分行為關係，關於違反商標法及行使偽造準私
    文書部分，與起訴之違反商標法、行使偽造準私文書部分有
    連續犯及想像競合犯之裁判上一罪關係，本院自均得併予審
    究。本院審酌被告並無前科，素行非惡，然其販賣盜版遊戲
    光碟及卡匣犯行，非僅侵害他人之著作財產權、商標權，影
    響知識經濟產業之發展，更損及我國保護智慧財產權之國際
    形象，所生危害鉅大，兼衡被告犯罪期間非短，販售盜版光
    碟及卡匣數量龐大，及僅坦承部分犯行之犯後態度等一切情
    狀，量處如主文所示之刑。
三、沒收部分：扣案之如本院卷(二)第1 頁以下附表(一)所示盜版遊
    戲光碟片共計10,358片（已含附表(二)所示盜版光碟）、同卷
    第403 頁以下附表(三)所示盜版遊戲光碟片共計2,702 片（已
    含附表(四)所示盜版光碟）、同卷第429 頁以下附表(五)所示遊
    戲卡匣共計115 個、同卷第439 頁以下附表(八)所示盜版遊戲
    光碟片共計1,822 片、同卷第497 頁以下附表(九)所示盜版遊
    戲光碟片共計517 片，為侵害他人商標權之物，不問屬於犯
    人與否，均應依商標法第83條之規定沒收；另扣案之遊戲光
    碟目錄14冊，均為供犯罪所用之物，且屬被告所有，此經其
    供陳在卷，併依刑法第38條第1 項第2 款之規定宣告沒收。
    另扣案之桌上型電腦及筆記型電腦各1 台（均含燒錄機各1
    台），雖為被告所有之物，然並無積極證據證明與本件販賣
    盜版光碟、卡匣有何直接關連性，爰不予宣告沒收，附此敘
    明。
四、至本院卷(二)第429 頁以下附表(五)編號所示八位元卡匣19個
    ，經勘驗結果並未侵害任天堂公司之著作權或商標權，此節
    業經任天堂公司陳明在卷屬實，是既無積極證據足認此部分
    構成公訴意旨所敘罪嫌，本應為無罪諭知，然此部分與前開
    認定有罪部分構成實質上一罪及裁判上一罪關係，爰不另為
    無罪諭知，併此敘明。
據上論斷，應依刑事訴訟法第第299 條第1 項前段，商標法第82
條、第83條，92年7 月9 日修正前著作權法第87條第2 款、第93
條第3 款、第94條，刑法第2 條第1 項、第11條前段、第56條、
第216 條、第210 條、第220 條第1 項、第2 項、第55條、第38
條第1 項第2 款，判決如主文。
本案經檢察官馬中琍到庭執行職務。
中　　華　　民　　國　　94　　年　　8 　　月　　9 　　日
                  刑事第十七庭  審判長法　官  林海祥
                                      法　官  朱敏賢
                                      法　官  汪怡君
上列正本證明與原本無異。
如不服本判決，應於送達後十日內向本院提出上訴狀。
                                      書記官  李郁禎
中　　華　　民　　國　　94　　年　　8 　　月　　9 　　日
附錄本案論罪科刑法條全文：
商標法第82條
明知為前條商品而販賣、意圖販賣而陳列、輸出或輸入者，處一
年以下有期徒刑、拘役或科或併科新臺幣五萬元以下罰金。
92年7月9日修正前著作權法第87條
有下列情形之一者，除本法另有規定外，視為侵害著作權或製版
權︰
一、以侵害著作人名譽之方法利用其著作者。
二、明知為侵害著作權或製版權之物而散布或意圖散布而陳列或
    持有或意圖營利而交付者。
三、輸入未經著作財產權人或製版權人授權重製之重製物或製版
    物者。
四、未經著作財產權人同意而輸入著作原件或其重製物者。
五、明知係侵害電腦程式著作財產權之重製物而仍作為直接營利
    之使用者。
92年7 月9 日修正前著作權法第93條
有下列情形之一者，處二年以下有期徒刑，得併科新台幣十萬元
以下罰金︰
一、侵害第十五條至第十七條規定之著作人格權者。
二、違反第七十條規定者。
三、以第八十七條各款方法之一侵害他人之著作權者。
92年7月9日修正前著作權法第94條
以犯第九十一條、第九十二條或第九十三條之罪為常業者，處一
年以上七年以下有期徒刑，得併科新台幣四十五萬元以下罰金。
中華民國刑法第216條
行使第二百十條至第二百十五條之文書者，依偽造、變造文書或
登載不實事項或使登載不實事項之規定處斷。
中華民國刑法第210條
偽造、變造私文書，足以生損害於公眾或他人者，處五年以下有
期徒刑。
中華民國刑法第220條
在紙上或物品上之文字、符號、圖畫、照像，依習慣或特約，足
以為表示其用意之證明者，關於本章及本章以外各罪，以文書論
。
錄音、錄影或電磁紀錄，藉機器或電腦之處理所顯示之聲音、影
像或符號，足以為表示其用意之證明者，亦同。
稱電磁紀錄，指以電子、磁性或其他無法以人之知覺直接認識之
方式所製成之紀錄，而供電腦處理之用者。
